【裁判字號】    98,台上,651
【裁判日期】    980410
【裁判案由】    拆屋還地
【裁判全文】
最高法院民事裁定              九十八年度台上字第六五一號
上  訴  人  甲○○
            乙○○
            丙○○
            丁○○
            戊○○
共      同
訴訟代理人  張立中律師
被 上訴 人  己○○
                    （送達代收人  庚○○
上列當事人間請求拆屋還地事件，上訴人對於中華民國九十七年
十一月二十六日台灣高等法院台中分院第二審判決（九十七年度
上字第二五○號），提起上訴，本院裁定如下：
    主  文
上訴駁回。
第三審訴訟費用由上訴人負擔。
    理  由
按上訴第三審法院，非以原判決違背法令為理由，不得為之。又
提起上訴，上訴狀內應記載上訴理由，其以民事訴訟法第四百六
十九條所定事由提起第三審上訴者，應於上訴狀內表明：原判決
所違背之法令及其具體內容、暨依訴訟資料合於該違背法令之具
體事實。其依同法第四百六十九條之一規定提起上訴者，並應具
體敘述為從事法之續造、確保裁判之一致性或其他所涉及之法律
見解具有原則上重要性之理由。同法第四百六十七條、第四百七
十條第二項分別定有明文。而依同法第四百六十八條規定，判決
不適用法規或適用不當者，為違背法令；依同法第四百六十九條
規定，判決有該條所列各款情形之一者，為當然違背法令。是當
事人提起第三審上訴，如合併以同法第四百六十九條及第四百六
十九條之一之事由為上訴理由時，其上訴狀或理由書應表明該判
決所違背之法令條項，或有關判例、解釋字號，或成文法以外之
習慣或法理等及其具體內容，暨係依何訴訟資料合於該違背法令
之具體事實，並具體敘述為從事法之續造、確保裁判之一致性或
其他所涉及之法律見解具有原則上重要性之理由。如未依上述方
法表明，或其所表明者與上開法條規定不合時，即難認為已合法
表明上訴理由，其上訴自非合法。本件上訴人對於原判決提起第
三審上訴，雖以該判決違背法令為由，惟核其上訴理由狀所載內
容，徒就原審取捨證據、認定事實之職權行使所為：坐落台中市
南區○○○○段二一八之七、二一八之六九、二一八之一○○地
號土地（下稱系爭土地）為被上訴人所有，上訴人之房屋分別占
用其中如第一審判決附圖所示編號Ｂ、Ｃ（甲○○，門牌號碼台
中市○○路一五八號），Ｄ、Ｋ、Ｒ（乙○○，同上路一六○號
），Ｅ、Ｌ、Ｓ（丙○○，同上路一六二號），Ｆ、Ｍ、Ｔ（丁
○○，同上路一六四號），Ｇ、Ｎ、Ｕ（戊○○，同上路一六六
號）等部分土地。上訴人就其等各自占用之系爭土地部分，既未
因時效取得地上權，即屬無權占有。被上訴人依民法第七百六十
七條規定，請求上訴人拆除各該房屋返還無權占有之土地，均屬
有理。無依上訴人之聲請，停止本件訴訟程序之必要等論斷，指
摘為不當。並就原審命為辯論及已論斷者，泛言謂為違法。而非
表明該判決所違背之法令及其具體內容，暨依訴訟資料合於該違
背法令之具體事實，更未具體敘述為從事法之續造、確保裁判之
一致性或其他所涉及之法律見解具有原則上重要性之理由，難認
其已合法表明上訴理由。依首揭說明，應認其上訴為不合法。次
按訴訟全部或一部之裁判，以他訴訟之法律關係是否成立為據者
，法院得在他訴訟終結以前，以裁定停止訴訟程序。又民事訴訟
之裁判，以行政處分是否違法或無效為據者，應依行政爭訟程序
確定之，該行政爭訟程序已開始者，於其程序確定前，民事法院
應停止其審判程序。民事訴訟法第一百八十二條第一項及行政訴
訟法第十二條固分別定有明文。但有無停止之必要，法院本有自
由裁量之權，並非一經當事人聲請，即應裁定停止訴訟程序。至
行政處分是否撤銷，則非屬民事法院應停止其審判程序之要件。
查上訴人以本件拆屋還地之裁判，應以原審法院另件確認地上權
登記請求權不存在（九十七年度上易字第四一九號）及台中高等
行政法院時效取得地上權（九十七年度訴字第二三三號）事件之
裁判為據，聲請裁定停止本件訴訟程序。原審認定：上訴人甲○
○非上開二件訴訟之當事人，其餘上訴人乙○○等四人（下稱乙
○○等四人）在該二件訴訟則均受敗訴之判決；且上訴人就系爭
土地有無因時效取得地上權情形，其等係於被上訴人提起本件訴
訟後，始向地政機關聲請為地上權登記，顯為拖延訴訟，已影響
被上訴人之權益，即無停止本件訴訟程序之必要等情，應屬其自
由裁量權之範疇，況乙○○等四人以訴外人台中市中山地政事務
所為被告向台中高等行政法院提起之時效取得地上權訴訟，亦屬
該地政事務所之行政處分應否撤銷問題。其等於受敗訴之判決後
，更經最高行政法院以裁定駁回其等之上訴確定（九十八年度裁
字第三八二號）。上訴意旨任指原審未裁定停止本件訴訟程序，
係屬違法云云，即有誤會，附此敘明。
據上論結，本件上訴為不合法。依民事訴訟法第四百八十一條、
第四百四十四條第一項、第九十五條、第七十八條，裁定如主文
。
中    華    民    國  九十八  年    四    月    十    日
                      最高法院民事第三庭
                          審判長法官  蘇  茂  秋
                                法官  陳  碧  玉
                                法官  王  仁  貴
                                法官  張  宗  權
                                法官  吳  麗  女
      本件正本證明與原本無異
                                      書  記  官
中    華    民    國  九十八  年    四    月  二十二  日
                                                      Ｅ


司法院資訊處製作；財團法人民間司法改革基金會備份。
